【裁判字號】    94,易,514
【裁判日期】    950111
【裁判案由】    傷害等
【裁判全文】
臺灣臺北地方法院刑事判決               94年度易字第514號
公  訴  人  臺灣臺北地方法院檢察署檢察官
被      告  甲○○
            丙○○
            戊○○
            壬○○
                      樓
上列被告等因傷害等案件，經檢察官提起公訴（九十三年度偵字
第一九四八０號），本院判決如下：
    主      文
甲○○、丙○○、戊○○、壬○○均無罪。
    理      由
一、公訴意旨略以：被告壬○○、丙○○、戊○○、甲○○及少
    年庚○○等五人與告訴人己○○係協和工商之學生，壬○○
    、丙○○因不滿己○○恐嚇學校老師及同學，並屢次向渠等
    挑釁，竟夥同戊○○、甲○○、庚○○等人，共同基於侵入
    他人住宅及傷害他人身體之犯意聯絡，於民國九十三年六月
    十一日二十三時三十分許，至台北市○道路九十四巷五之九
    號三樓己○○之住處，未得己○○之同意，以推落己○○住
    處廁所氣窗，攀爬入內之方式，強行侵入己○○家中，並以
    徒手或持棍棒等物毆打己○○，致己○○受有頭部外傷併腦
    震盪症候群、頭皮撕裂傷（三點五乘一公分）、多處擦傷（
    三乘四公分、二乘八公分、二乘二公分、二乘四公分、二乘
    二公分）、雙上肢瘀傷（十二乘三公分、三乘二公分、二乘
    四公分、三乘六公分）等傷害，案經己○○提出告訴，因認
    被告壬○○、丙○○、戊○○、甲○○等涉犯刑法第二百七
    十七條第一項之普通傷害及同法第三百零六條第一項之無故
    侵入他人住宅罪嫌。
二、按檢察官就被告犯罪事實，應負舉證責任，並指出證明之方
    法，刑事訴訟法第一百六十一條第一項定有明文。次按被告
    未經審判證明有罪確定前，推定其為無罪；犯罪事實應依證
    據認定之，無證據不得認定犯罪事實；不能證明被告犯罪者
    ，應諭知無罪之判決，同法第一百五十四條第一項、第二項
    、第三百零一條第一項亦規定甚明。再按告訴人之告訴，係
    以使被告受刑事訴追為目的，是其指訴是否與事實相符，仍
    應調查其他證據以資審認，必被害人所述被害情形，無瑕疵
    可指，且就其他方面調查，又與事實相符，始足據為有罪判
    決之基礎（最高法院五十二年度台上字第一三○○號判例意
    旨參照）；而被告否認犯罪事實所持之辯解，縱屬不能成立
    ，仍非有積極證據足以證明其犯罪行為，不能遽為有罪之認
    定（最高法院三十年度上字第一八三一號判例意旨參照）。
    又認定犯罪事實所憑之證據，雖不以直接證據為限，間接證
    據亦包括在內；然而無論直接或間接證據，其為訴訟上之證
    明，須於通常一般之人均不致有所懷疑，而得確信其為真實
    之程度者，始得據為有罪之認定，倘其證明尚未達到此一程
    度，而有合理之懷疑存在時，即應為有利於被告之認定，更
    不必有何有利之證據（最高法院年上字第八一六號、七十六
    年台上字第四九八六號判例意旨參照）。依此，檢察官對於
    起訴之犯罪事實，應負提出證據及說服之實質舉證責任，倘
    其所提出之證據，不足為被告有罪之積極證明，或其指出證
    明之方法，無從說服法院以形成被告有罪之心證，基於無罪
    推定之原則，自應為被告無罪判決之諭知（最高法院九十二
    年台上字第一二八號判例意旨參照）。
三、公訴人認被告壬○○、丙○○、戊○○、甲○○等四人涉犯
    本件普通傷害及侵入住宅罪嫌，無非係以被告等四人供承於
    前揭時日至告訴人住處附近巷口逗留並為巡邏員警盤查之事
    實、告訴人己○○之指訴、證人乙○○、丁○○證述被告等
    人於前揭時日於告訴人住處附近巷口逗留及告訴人己○○住
    處遭人自廁所窗戶侵入並將告訴人毆傷之事實，三軍總醫院
    附設民眾診療服務處診斷證明書證明告訴人己○○受傷之事
    實，並有現場照片證明告訴人住處遭人入侵之事實等證據，
    為其論據。訊據被告壬○○、丙○○、戊○○、甲○○等四
    人固不否認於前揭時間在告訴人住處附近之台北市○道路九
    十四巷口聚集並為警盤查之事實，惟堅決否認有何侵入告訴
    人己○○住宅毆傷己○○之犯行，辯稱彼等係因被告壬○○
    所駕駛之車輛發動後會有異聲，疑有故障，乃透過同（日文
    ）科同學即被告甲○○，委請被告甲○○就讀於同校汽車科
    之表弟陳圍竣協助檢查確認，並邀集白天在汽車材料行上班
    之同（日文）科同學即被告丙○○、戊○○二人，一同前往
    陳圍竣住處對面路旁即臺北市○道路九十四巷口附近檢查，
    而聚集於該處，並非前往毆打告訴人，亦不知其遭人毆打之
    事等語
四、按被告以外之人於偵查中向檢察官所為之陳述，除顯有不可
    信之情況者外，得為證據，刑事訴訟法第一百五十九條之一
    第二項定有明文；又被告以外之人於審判外之言詞或書面陳
    述，雖不符合刑事訴訟法第一百五十九條之一至一百五十九
    條之四之規定，惟經當事人於審判程序同意作為證據者，法
    院審酌該言詞陳述或書面陳述作成時之情況，認為適當者，
    亦得為證據；當事人、代理人或辯護人於法院調查證據時，
    知有第一百五十九條第一項不得為證據之情形，而未於言詞
    辯論終結前聲明異議者，視為有前項之同意，刑事訴訟法第
    一百五十九條之五亦有明定。本件證人即告訴人己○○，雖
    於本院審判程序中傳、拘不到，惟經公訴人於此情形下，引
    用告訴人警詢及偵查中之陳述作為證據調查時，被告等均表
    示沒有意見，而無異議（見本院九十四年十二月二十八日筆
    錄）；又本院審酌告訴人係主動至臺灣臺北地方法院檢察署
    進行申告（由檢察事務官訊問），經臺灣臺北地方法院檢察
    署檢察官發交臺北市政府警察局刑事警察大隊進行調查後，
    陸續於警詢及偵查中，分別向司法警察及檢察官所為之陳述
    ，並均記明筆錄交其其閱覽、簽名，其中九十四年一月十一
    日之偵訊筆錄，偵查中並與證人丁○○當場對質，此有各該
    筆錄及臺灣臺北地方法院檢察署九十四年十二月二十二日之
    勘驗筆錄等件附卷可憑。是本件告訴人於偵查中向檢察官所
    為，係屬自由意志下就其主張自身經歷之陳述，並無顯不可
    信之情況；其他陳述部分，亦係基於被害人身分，先後在臺
    灣臺北地方法院檢察署、臺北市政府警察局，分別向檢察事
    務官及司法警察所為之指述，依其陳述作成時之情況亦屬適
    當，均得為證據，合先敘明。
五、經查，告訴人己○○先於九十三年六月十七日向台灣台北地
    方法院檢察署按鈴申告時指稱係遭被告壬○○、丙○○及其
    他十幾名姓名、年籍不詳之人搶劫、殺人未遂、私闖民宅及
    傷害（見偵查卷第七至九頁）等語；嗣於同年七月二十七日
    警詢時，則於本件被告四人及少年陳圍竣到場之情形下，改
    稱係被告四人及少年陳圍竣侵入其住所分持刀械、棍棒毆打
    伊（見偵查卷第十頁、第十二頁反面）；迄於九十四年一月
    十一日偵訊時則指稱：伊從窗戶外看到壬○○等人，即於當
    天十一點二十分左右打電話報警稱九十四巷口有人聚眾可能
    會對伊不利，伊於報警後不久，欲上廁所時，壬○○即自廁
    所窗戶跳下，並持棒球棍毆打伊，其他四人亦陸續進來，甲○○、丙○○分持刀械，其餘被告則分持棒球棍在廁所及廚
    房毆打伊，另二名不詳姓名之人則在其住處外面把風（見本
    院卷(二)第一二九至一三三頁）等語，其前後對於當日究遭幾
    人毆打之陳述已未盡一致，且依證人即到場處理員警乙○○
    於偵查中證稱：「當天是擔任巡邏網，第一次是於十一點二
    十分接到勤務中心通報大道路九十四巷有人打架，約於十一
    點二十五、三十分左右到現場查看狀況時，只有一台自小客
    車及五名青少年，當時自小客車引擎蓋是打開的，我詢問他
    們在做什麼，其中一人答稱在修車‧‧‧第三次是備差以無
    線電呼叫，稱打架現場需要協助，地點是在己○○住處，我
    與備差到現場時約凌晨零點十分，現場有血跡及打架的跡象
    ，己○○額頭有血跡，手上也有被毆傷的情形，廁所臉盆斷
    裂，前門附近有桌椅翻倒凌亂」等語（見偵查卷第七十八、
    八十頁）；其於本院仍為一致之證述，並稱：「該五名青少
    年的衣著及外觀都很整齊，態度也很平和，不覺得他們有打
    架的情形，我從八十四年起從事警察職務，曾在保一總隊擔
    任鎮暴部隊，九十一年起至福德街派出所負責一般巡邏、臨
    檢、備勤職務，處理過青少年打群架、鬥毆案件，那些青少
    年情緒都很亢奮，也有叫囂的情形，與我到場看到這些青少
    年的情形完全不同」等語（見本院卷(二)第九十三至九十八頁
    ）；證人即另名到場處理員警丁○○於偵訊時證稱：「當時
    通報九十四巷口有人打架，我與乙○○及一名替代役先到場
    ，後來主管四人加上警備隊二人陸續到場，看到壬○○車子
    停在巷口，車子引擎蓋是打開的，看到我們到場就將引擎蓋
    放下，壬○○當時是在擦車子玻璃，其他人站在旁邊，很鎮
    定，身上沒有異狀也沒有血跡，完全不像剛打完架，也沒有
    要跑的意思，在場除被告五人（含少年庚○○）外，尚有二
    人年紀很小，他們身上都看不出血跡，附近都沒有看到棍棒
    或刀子」等語（見本院卷(二)第一二七、一二八頁），其於本
    院亦為相同之證述（見本院卷(二)第九十九、一００頁），則
    由前揭告訴人己○○所陳事發經過及證人乙○○所述己○○
    額頭有血跡，手部也有遭毆傷之情形，其住處前門附近桌椅
    翻倒凌亂、廁所臉盆斷裂且有血跡等打架跡象，並卷附現場
    照片七張所示，己○○住處廁所地板及馬桶等處血跡斑斑、
    臉盆斷裂，毛巾、沐浴用品及拖鞋、掃帚等物散落一地（見
    偵查卷第九十九至一０二頁）等情以觀，顯見現場鬥毆情形
    甚為混亂、激烈，然警員乙○○、丁○○於當日十一時二十
    分據報於同日十一時二十五、三十分趕至現場處理時，雖於
    己○○住處附近之九十四巷口發現被告等四人及少年庚○○
    聚集於該處，惟彼等衣著外觀整齊並未留有血跡或其他異狀
    ，且態度自然平和，附近亦未發現有棍棒、刀械等兇器，衡
    與一般青少年鬥毆後衣衫凌亂、情緒激動亢憤之情形迥然有
    別，又被告等如甫以刀械或棍棒毆打告訴人致告訴人頭部及
    現場均留有大量血跡，又豈會於衣著外觀等處絲毫不留任何
    犯罪痕跡。再者，告訴人己○○與被告壬○○、丙○○均就
    讀協和工商並夙有怨隙，此經被告壬○○、丙○○及證人即
    協和工商夜間部教官兼生活輔導組組長辛○○於本院陳明在
    卷，苟係被告等人所為，則渠等行兇後唯恐犯行曝光迅速逃
    離現場已屬不及，焉有於案發現場附近逗留致為警據報前往
    盤查而徒增犯罪嫌疑之理。是告訴人己○○前揭警詢及偵訊
    陳述既有出入而存有瑕疵，且其指稱遭被告等侵入住宅以刀
    械、棍棒毆打一節，亦與現場客觀跡證不合，難認與事實相
    符，已難信取。復徵諸被告等四人及證人庚○○於本院經檢
    察官詰問時，對於渠等如何相約前往案發現場附近等細節陳
    述固偶有出入，惟此或因事隔已一年半之久，記憶逐漸淡忘
    或重疊所致，然渠等因被告壬○○所駕駛之車輛發動後會有
    異聲，疑有故障，經壬○○詢問學校教官辛○○得悉同校日
    文科同學丙○○與戊○○白天均於汽車材料行工作，另同校
    日文科同學甲○○表弟庚○○則於同校汽車科就讀，乃透過
    被告甲○○委請其表弟陳圍竣協助檢查確認，並邀集被告丙○○、戊○○，一同前往陳圍竣住處對面路旁即臺北市○道
    路九十四巷口附近檢查，並由庚○○打開壬○○自小各車引
    擎蓋檢查後發現係排氣管漏風等基本事實之陳述則屬一致，
    且與證人乙○○、丁○○前述到場盤查情形及證人辛○○於
    本院證述情節互核相符（見本院卷(二)第七三至九三頁、第一
    ０三、一０四頁），是被告等辯稱渠等當天係約往少年庚○○住處對面路旁協助壬○○維修其自小客車，並未侵入己○○住處毆打己○○等情，要屬信而有徵，堪以憑信。
六、綜上所述，被告等否認犯罪，且依公訴人所提出之證據，尚
    不足以證明被告等確有公訴意旨所指之犯行，此外復查無其
    他積極證據，足資證明被告等確有公訴人所指侵入住宅及傷
    害情事，揆諸前開法條規定，本件不能證明被告犯罪，自應
    諭知被告等無罪之判決。
據上論斷，應依刑事訴訟法第三百零一條第一項，判決如主文。
本案經檢察官李建論到庭執行職務
中    華    民    國    95    年    1    月    11    日
                  刑事第十一庭  審判長法  官  劉方慈
                                      法  官  陳正昇
                                      法  官  鍾淑慧
上正本證明與原本無異。
如不服本判決，應於判決送達後10日內向本院提出上訴狀（應抄
附繕本）。告訴人或被害人如對於本判決不服者，應具備理由請
求檢察官上訴，其上訴期間之計算係以檢察官收受判決正本之日
期為準。
                                      書記官  劉英芬
中    華    民    國    95    年    1    月    13    日


司法院資訊處製作；財團法人民間司法改革基金會備份。
